臺灣新竹地方法院刑事判決
109年度易緝字第18號
公  訴  人  臺灣新竹地方檢察署檢察官
被      告  葉銘治


上列被告因竊盜案件，經檢察官提起公訴（108年度偵字第11891
號），本院判決如下：
    主  文
葉銘治無罪。
    理  由
一、公訴意旨略以：被告葉銘治與同案被告温翔竣（另經本院審
    結）共同基於竊盜之犯意聯絡，於民國108年8月14日15時38
    分許，由被告駕駛車號000-0000號自小貨車搭載温翔竣至新
    竹縣新豐鄉新豐村池府路與德源街99巷路口下車後，步行至
    新竹縣○○鄉○○街00巷0弄0號，趁無人注意之際，以自備鑰匙
    竊取告訴人德娜所有之LAIKE廠牌電動車一部，得手後騎乘
    該電動車與會合後離去。因認被告涉犯刑法第320條第1項竊
    盜罪嫌。
二、按犯罪事實應依證據認定之，無證據不得認定犯罪事實；不
    能證明被告犯罪者，應諭知無罪之判決，刑事訴訟法第154
    條第2項、第301條第1項分別定有明文。又按認定犯罪事實
    所憑之證據，雖不以直接證據為限，間接證據亦包括在內，
    然而無論直接證據或間接證據，其為訴訟上之證明，須於通
    常一般之人均不致有所懷疑，而得確信其為真實之程度者，
    始得據為有罪之認定，倘其證明尚未達到此一程度，而有合
    理之懷疑存在而無從使事實審法院得有罪之確信時，即應由
    法院諭知被告無罪之判決。再按刑事訴訟法第156條第2項規
    定：被告或共犯之自白，不得作為有罪判決之唯一證據，仍
    應調查其他必要之證據，以察其是否與事實相符。其立法旨
    意乃在防範被告或共犯自白之虛擬致與真實不符，故對自白
    在證據上之價值加以限制，明定須藉補強證據以擔保其真實
    性。所謂補強證據，係指除該自白本身之外，其他足以證明
    該自白之犯罪事實確具有相當程度真實性之證據而言，雖所
    補強者，非以事實之全部為必要，但亦須因補強證據之質量
    ，與自白之相互利用，足使犯罪事實獲得確信者，始足當之
    。　　
三、公訴意旨認被告涉犯前揭罪嫌，係以被告於警詢及偵查中之
    供述、證人即同案被告温翔竣、證人即告訴人於警詢、偵查
    中或本院審理時之證述及現場暨監視器畫面翻拍照片、上開
    自小貨車之車輛詳細資料報表、警員許銘洲出具之職務報告
    檢附被告駕駛上開自用小貨車行進路線圖、監視器畫面翻拍
    照片等為其論據。訊據被告堅決否認有與温翔竣為竊盜之犯
    行，辯稱：伊當天是因為温翔竣要去找朋友，請伊開車載温
    翔竣去新豐，伊到了就回去，是温翔竣要栽贓伊，伊沒有為
    本案竊盜犯行等語。經查:
(一)被告客觀上於上開時間，駕駛上開自小貨車搭載温翔竣前往
    新竹縣新豐鄉新豐村池府路與德源街99巷路口，由温翔竣步
    行至新竹縣○○鄉○○街00巷0弄0號，竊取告訴人所有之電動車
    ，且嗣後温翔竣又騎乘該車與被告會合後離去乙節，均據被
    告於本院準備及審理中所坦認在卷（院卷第43、200頁），
    經核與證人温翔竣於警詢、偵訊及本院審理時之證述大致相
    符（新竹地檢108年度偵字第11891號卷，下稱偵卷第6-8、1
    2-15、89-90、92-94頁、院易緝卷第188-193頁），並有上
    開現場暨監視器畫面翻拍照片、上開自小貨車之車輛詳細資
    料報表、警員許銘洲出具之職務報告檢附被告駕駛上開自用
    小貨車行進路線圖、監視器畫面翻拍照片等(偵卷第22-32、
    34、59-66頁)在卷可佐，此部分之事實固堪認定。　
(二)被告於歷次警詢、偵查、本院訊問、準備程序及審理中所述
    ，固有前後反覆矛盾之情（詳如後述），然關於「當日是載
    温翔竣去新豐找朋友受」乙節，則係始終供述如一（偵卷第
    9-12、72-74 、69頁、院易緝卷第17-21、40-42、197-200
    頁），是其此部所辯是否確屬無稽，本非無疑。　
(三)雖被告駕駛上開小貨車至新豐後，曾搭載温翔竣經過池府路
    及德源街2次，然經比對卷附上開路口或現場監視器翻拍相
    片之時點，上開看似繞路之時點，均係在温翔竣實際下手竊
    取告訴人之電動車之時點即15時38分許之前，有現場監視器
    畫面翻拍照片、警員職務報告在卷可查（偵卷第22-30、59-
    66頁），則被告供稱當日係受温翔竣請託，前往新豐後，因
    温翔竣叫伊在那邊繞要找朋友，但温翔竣不知道是哪一間，
    就叫伊一直繞，温翔竣也在車上繞等節，尚非全屬無據。
(四)另温翔竣雖於警詢、偵訊及本院審理時分別證稱：當天是被
    告跟我說他買了一輛電動車，請我一起去牽車，我就搭他的
    小貨車去王爺廟附近，他有告訴我說德源街99巷內有他的電
    動車，要我幫他牽，且有跟我說是一輛橘色的電動車，他有
    給我一把鑰匙，他載我到池府路與德源街99巷路口就放我下
    車就往海邊前進，並指示我往德源街99巷內找他的電動車，
    我是拿他給我的鑰匙將電動車騎走，之後他在池府路口的萊
    爾富商店等我等語（偵卷第7-8頁）；當時是被告跟我說他
    向人買電動車，他怕貨車不好載，要我去幫他牽，當時我還
    有打電話確認是哪一台車才牽的，當時被告也有提供與買家
    的對話紀錄，我才會去牽車，如果被告是要載我去，他不需
    要開小貨車，他也有機車，後來我騎電動車是被告要我停在
    小路的路口，他把貨車開進小路裡面不知道跟誰說電話後，
    他就把我載回永安，他沒有把電動車載上小貨車等語（偵卷
    第89-90頁）；被告要我跟他去新豐的海邊牽一台電動車回
    來，但他不知道路，要我帶路，他後來有打電話去問電動車
    的特徵，還告訴我顏色是橘色，並交給我鑰匙，我才去把電
    動車牽走，並在往永安的路口等他，他要去找他的朋友，因
    為被告對這邊不熟，我剛好比較熟，大約知道地點，我原本
    想騎機車載他去，但他說要開貨車載我去，我騎電動車的時
    候有約好去路口的便利商店找他，他不在旁邊等我是因為他
    要先去找朋友、打電話，買東西等語（偵卷第93-94頁）；
    當天是因為我在永安的黃國洲家遇到被告，被告請我帶他到
    新豐那邊，他說他有買一台電動車，叫我把那台電動車牽回
    去永安，因為他說一個人不方便，怕騎不回永安，所以他就
    開貨車去載，原本我牽完後，他有說要在路口直接把車弄上
    貨車，但我到路口沒有看到他，我就用LINE通知他，他叫我
    往永安的方向騎，騎到萊爾富商店那邊後，我就看到他從巷
    子內開小貨車出來，他原本是要請我騎回永安，但我覺得他
    今天開貨車來了，又不將電動車運上去，我就問他是最後他
    再自己來牽，還是要不要運上車，我就問他意見，他就叫我
    把電動車先放旁邊，他先載我回永安，因為當時我堅持要被
    告把那台電動車先上貨車，但他卻說不要，叫我先騎，我就
    覺得怪怪的，我跟被告沒有吵架也沒有互相欠錢等語（院易
    緝卷第188-193頁），互核就温翔竣係受被告所託而前往上
    開地點牽車等情，似屬一致，然衡情被告如真係向他人購買
    電動車而需牽車，理應一同與温翔竣前往現場牽車並確認車
    況，再者，依卷內相關現場監視畫面翻拍照片，於現場並無
    難以停車之情，則如依温翔竣所述，被告要請温翔竣前往現
    場牽車，卻未自行與賣家確認該電動車之位置，且未在現場
    確認車況，而係在路口放温翔竣下車後放任其自行找尋所購
    買之電動車，此情已與常情有違，則温翔竣上開證述，是否
    可信，已有可疑。
(五)又依卷內所附之現場、路口監視器畫面翻拍照片，均未能見
    被告確實有於温翔竣下手竊得電動車後使用上開小貨車搭載
    電動車離去之事實，則本件縱使被告有搭載温翔竣前往新豐
    後，又再與温翔竣會合後離去，然就被告是否有參與本件竊
    盜犯行，除温翔竣之供述外，全無任何客觀事證可供認定。
     
(六)至被告就「當日開車搭載温翔竣到新豐後是否直接回家」、
    「有無經温翔竣電話通知後再與其會合一同回桃園永安」等
    情，其於本案警詢、偵查及審理中所述均有前後歧異之處（
    偵卷第9-12、72-74 、69頁、院易緝卷第17-21、40-42、19
    7-200頁）。惟按事實審法院對於證據之取捨，依法雖有自
    由判斷之權，然積極證據不足證明犯罪事實時，被告之抗辯
    或反證縱屬虛偽，仍不能以此資為積極證據應予採信之理由
    （最高法院30年上字第482號、30年上字第1831號刑事判例
    意旨參照），經查公訴意旨所提出之積極證據，僅足以證明
    被告於客觀上駕駛上開貨車搭載温翔竣自桃園永安前往新竹
    新豐，而後由温翔竣竊取告訴人所有之電動車，然並不足以
    證明被告主觀上對於温翔竣就本案之竊盜事實有所故意，均
    如前述，是縱被告所為上開辯詞具有前後矛盾之情形，仍不
    足以另為其不利認定之依據，併此敘明。
(七)綜上所述，公訴意旨所提出之相關證據，於被告就本案犯行
    之客觀及主觀要件上，均未使本院就被告所涉竊盜罪嫌達於
    無合理懷疑之程度，揆諸前揭說明，自屬不能證明犯罪，應
    為其無罪之諭知。
據上論斷，應依刑事訴訟法第301條第1項，判決如主文。　
本案經檢察官侯少卿提起公訴、檢察官陳中順、邱宇謙到庭執行
職務。　
中　　華　　民　　國　　110 　年　　4 　　月　　28　　日
                   刑事第九庭 法　官　李建慶
以上正本證明與原本無異。  
如不服本判決應於收受送達後20日內向本院提出上訴書狀，並應
敘述具體理由；其未敘述上訴理由者，應於上訴期間屆滿後20日
內向本院補提理由書（均須按他造當事人之人數附繕本）「切勿
逕送上級法院」。告訴人或被害人如對於本判決不服者，應具備
理由請求檢察官上訴，其上訴期間之計算係以檢察官收受判決正
本之日期為準。
中　　華　　民　　國　　110 　年　　4 　　月　　28　　日
                              書記官　張慧儀